# 分期收款销售商品产生的未实现融资收益

提问人：扮老江湖 时间：2014-03-11 16:44:53
假设：长期应收款 100.00 实际利率 6.15% 按现值计算的收入（以此为基础确认收入） 单位
（万元） 期数 未来每年付款比例 未来每年付款额 按6.15%计算的复利现值系数 现值 2012 80.00%80.00 0.9421 75.37 2013 10.00% 10.00 0.8875 8.88 2014 10.00% 10.00 0.8361 8.36 合计 100.00% 100.00 —— 92.61 未确认融资收
益分配表 单位（万元） 期数 每年付款 财务费用 已收本金 未收本金
① ② ③=期初⑤*6.15% ④=②-③ 期末⑤=期初⑤-④ 92.61 1 80.00 5.70
74.30 18.31 2 10.00 1.13 8.87 9.43 3 10.00 0.57 9.43 - 合计 100.00 7.39 92.61 ——
如上：本期发现被审计单位于 2012 年应按照现值确认收入，以上是按照合同付款安排测算的数据。问题： 1 、如果购货单位未按照合同约定的付款进度付款，如在 2013 年首次付款70%，在这种情况下，应如何处理？ 2 、被审计单位无法与客户达成新的付款安排，也无法估计未来现金情况，在此情况下，应如何处理？

回答人：chenyiwei
这种情况应当首先考虑对剩余的应收款项考虑是否已经发生减值，对其进行减值测试（应采用个别认定法）并计提坏帐准备，考虑未来现金流的金额和时间能否可靠估计，如果不能可靠估计的，有可能意味着不能继续采用该实际利率法，继续确认利息收入可能不再恰当，此时可能需要把所收到的款项直接冲减减值后的长期应收款账面价值，不再按实际利率法确认利息收入。

提问人：扮老江湖 时间：2014-03-13 15:44:30
陈老师，假设对未来现金流的金额和时间能够可靠估计，是否需要对已确认的收入进行调整？

回答人：chenyiwei
不应再调整收入，这属于金融资产后续计量范畴的问题，与收入确认无关。

提问人：slamduck111 时间：2016-09-22 11:20:40
陈版，我理解 5 楼和您点评的意思是不是这样： 分期收款销售商品时，按照原收款计划折现确认收入，差额确认未实现融资收益。后续收款计划有变，无需根据新的收款计划（及可能产生的新的折现率）重新折现，不再调整原先确认的收入和未实现融资收益。 后续未实现融资收益摊销仍按照原确认的未实现融资收益在新的收款计划期内摊销。 如是这样，企业不是可以利用收款计划及折现率调节收入？签订的收款计划时间线拉短，使得当期确认的收入增多，后续再补充协议，改变收款计划？ 还有种情况，如果在分期收款销售商品的次年，购买方还掉一半款项，导致次年末的摊余成本大幅减少，如此，第三年及后续期间根据摊余成本*折现利率计算出的财务费用-利息收入，在剩余还款期应无法摊销原先确认的未实现融资收益，剩余未摊销完的未实现融资收益该如何处理？是否在还款期的最后一期冲减长期应收款？【如上事项的极端情况是，购买方在次年一次性还清全部款项，销售方在考虑购买方的还款速度后，双方应会协商产生一个新的利息支出，原确认的未实现融资收益无法在后续收款期内分期摊销，在次年是否需要考虑未实现融资收益与长期应收款对冲，根据协商后的利息支出重新确认为利息费用？】

回答人：chenyiwei
不能一概而论。后续还款期间如果对还款安排进行了调整的，则债务人应参照《瑞华研究 2010 ～ 2014 汇编》之“问题1-1-34（借款置换后的利息能否继续资本化）”所述原则处理。按照通常情况下会计处理的对称性原则，该问答的处理方式也应适用于债权人（售货方）对长期应收款后续计量的调整，也不排除终止确认原先的长期应收款，再根据新修订后的债权条件重新确认一项长期应收款。
你说的“签订的收款计划时间线拉短，使得当期确认的收入增多，后续再补充协议，改变收款计划”的问题，需关注是否构成“一揽子交易”，如果是一揽子交易的，应按实质重于形式的原则处理，并关注舞弊风险。 但是，后续还款安排的调整一般不应影响此前已确认的商品销售收入，除非有证据表明前期收入的确认和计量存在会计差错。

提问人：slamduck111 时间：2016-09-22 20:08:34
谢谢陈版。 针对我的第二个问题，我用数据验算下。假设分期收款销售商品确认的长期应收款 1000 ，分 5 期收款，每期收款 200 ，（P/A,8%,5）=3.9927，当期应确认收入为=200 3.9927=798.54 ，未实现融资收益 =1000-798.54=201.46 。 按照原定收款计划，每年变动情况如下： 项目 期初未收本金 财务费用 收现总额 已收本金 At=At-1-Dt-1 B=A 8% C D=C-B 当年末 798.54 还款第一年 798.54 63.88 200.00 136.12 还款第二年 662.42 52.99 200.00 147.01 还款第三年 515.42 41.23 200.00 158.77 还款第四年 356.65 28.53 200.00 171.47 还款第五年 185.18 14.81 200.00 185.19 合计 201.46 1,000.00 798.54
但如果购买方第二年支付一大半款项，总的还款计划不变，每期变动情况则为： 项目 期初未收本金 财务费用 收现总额 已收本金 At=At-1-Dt-1 B=A*8% C D=C-B 当年末 798.54 还款第一年 798.54 63.88 600.00 536.12 还款第二年 262.42 20.99 100.00 79.01 还款第三年 183.42 14.67 100.00 85.33 还款第四年 98.09 7.85 100.00 92.15 还款第五年 5.94 0.48 100.00 99.52 合计 107.87 1,000.00 892.13 按照实际利率法计算出的总共摊销的融资收益为107.87，最后一期摊销金额为0.48。是考虑在最后一期用原先确认的总的未实现融资收益扣除前期已摊销金额确认合适，还是有其他考虑？

回答人：chenyiwei
因为第一年末就改变了原还款计划，应在第一年末，将新还款计划下每年还款金额按原实际利率 8 ％折现到该时点，新的折现值与（原还款计划下折现值－ 400 ）即262.42间的差额计入当期损益，后续按新的折现值为基础进行实际利率法核算。

提问人：zhs7403 时间：2016-09-23 17:27:26
陈老师，您的思路我理解，就是终止一项金融资产，确认一项新的，，但这里－ 400 是否有问题，第一年还了 200 ，为什么减去400 ？我理解是否减 400 ？

回答人：chenyiwei
400 ＝第一年实际偿还数 600 －第一年原计划偿还数200.